臺灣臺東地方法院刑事判決　　　　　　　 95年度訴字第339號
公　訴　人　臺灣臺東地方法院檢察署檢察官
被　　　告　丙○○
　　　　　　　　　　巷13號
　　　　　　　　　　（現另案羈押於臺灣臺東看守所）
指定辯護人　本院公設辯護人甲○○
上列被告因違反槍砲彈藥刀械管制條例等案件，經檢察官提起公
訴（95年度偵字第2889號），本院判決如下：
    主  文
丙○○未經許可，持有可發射子彈具有殺傷力之霰彈槍，處有期
徒刑參年貳月，併科罰金新臺幣伍萬元，罰金如易服勞役，以新
臺幣壹仟元折算壹日，扣案之單管土製霰彈槍壹支（槍枝管制編
號0000000000）、未擊發之霰彈參顆及未扣案之霰彈
壹顆均沒收；又服用酒類，不能安全駕駛動力交通工具而駕駛，
處有期徒刑參月；又以加害生命、身體之事，恐嚇他人致生危害
於安全，處有期徒刑參月。應執行有期徒刑參年陸月，併科罰金
新臺幣伍萬元，罰金如易服勞役，以新臺幣壹仟元折算壹日，扣
案之單管土製霰彈槍壹支（槍枝管制編號0000000000
）、未擊發之霰彈參顆及未扣案之霰彈壹顆均沒收。
    事  實
一、丙○○明知未經主管機關許可，不得持有具殺傷力之槍彈，
    於民國九十年間在臺東縣大武鄉○○段○道大竹二號山洞排
    水溝內，拾得不詳人士所遺失，分別以麻袋、塑膠袋及報紙
    包裹之具有殺傷力單管土製霰彈槍一支（槍枝管制編號00
    00000000）及霰彈八顆，竟意圖為自己不法所有而
    將之侵占入己（侵占遺失物部分追訴權時效已完成，未據檢
    察官起訴），並攜返其位於臺東縣鹿野鄉○○村○鄰○○路
    ○段四○六巷十三號之住處而非法持有；又自九十五年十一
    月二十七日黃昏起至同年月二十八日中午止，在其上開住處
    及不詳地點，合計飲用啤酒及六小瓶竹葉青等酒類，已處於
    不能安全駕駛動力交通工具之狀態後，仍於九十五年十一月
    二十八日下午一時五十五分許，攜帶上揭非法持有之槍彈，
    騎乘車牌號碼ＹＭＥ─七三一號之重機車，前往臺東縣關山
    鎮○○路一百四十號由丁○○所經營之「莉莎檳榔攤」後，
    另基於恐嚇之犯意，進入該檳榔攤後方之卡拉ＯＫ店內，見
    丁○○、己○○、戊○○及一名姓名年籍不詳之成年顧客在
    場，丙○○即持上開槍彈對該在場之四人恫稱「不要跑，跑
    我就開槍」，以此加害生命、身體之事恐嚇該四人，使該四
    人均心生畏懼，致生危害於該四人之安全，己○○、戊○○
    及另名成年顧客並因而立即逃出該卡拉ＯＫ，丁○○試圖勸
    阻丙○○不成，亦隨後逃往其房東住處求援報警，丙○○仍
    接續上開恐嚇犯意，在該卡拉ＯＫ店外朝馬路射擊一槍並將
    該已擊發之彈殼撿起後，返回卡拉ＯＫ店內再裝填霰彈，過
    程中不慎掉落一顆未擊發之霰彈，丙○○未及撿拾旋即騎乘
    上開機車離開現場。嗣經警循線於同日下午二時四十分許，
    在臺東縣關山鎮○○路五號前查獲丙○○，扣得丙○○所有
    置於機車腳踏板上，內部已裝填霰彈一顆之霰彈槍一支，並
    在機車前方置物箱內扣得已擊發之霰彈彈殼三顆（其中一顆
    即為前述在「莉莎檳榔攤」擊發後撿起之已擊發彈殼）及未
    擊發之霰彈三顆，並因查覺丙○○身有酒氣，於同日下午三
    時五十九分許，對其施以呼氣酒精濃度測試，測試值高達每
    公升一點０七毫克，而悉上情。
二、案經臺東縣警察局關山分局報告臺灣臺東地方法院檢察署檢
    察官偵查起訴。
    理  由
一、程序方面：
  (一)本件證人丁○○、己○○、戊○○於警詢中之證述，為被告
    以外之人於審判外之陳述，屬傳聞證據，惟均經當事人於審
    理中同意作為證據（見本院卷第二十六、二十七頁準備程序
    筆錄、第四十四頁審理筆錄），依刑事訴訟法第一百五十九
    條之五第一項，均得作為證據。
  (二)其餘卷內臺東縣警察局關山分局關山派出所受理各類案件紀
    錄表、臺東縣警察局違反道路交通管理事件通知單影本、臺
    東縣警察局關山分局分駐派出所觀察紀錄表、刑案現場平面
    圖及內政部警政署刑事警察局九十五年十二月十八日刑鑑字
    第○九五○一八三二九七號槍彈鑑定書各一份，均經當事人
    於審理中同意作為證據（見同上準備程序筆錄及審理筆錄）
    ，經核該等書證作成時之情況，亦均無何不當之處，依刑事
    訴訟法第一百五十九條之五第一項，均得作為證據。
  (三)至臺東縣警察局道路交通事故當事人酒精測定紀錄表所附被
    告親自簽名捺指印之呼氣酒精濃度檢測單、現場照片十六幀
    ，均係以機械之方式所測定之數值及留存之影像，並非供述
    證據，無傳聞法則之適用；扣案之單管土製霰彈槍一支（槍
    枝管制編號0000000000）、未擊發之霰彈三顆、
    已擊發之霰彈彈殼三顆，屬於物證，亦非供述證據，無傳聞
    法則之適用，均有證據能力。
二、認定犯罪事實所憑之證據及理由：
  (一)被告丙○○於警詢中陳稱於九十二年間在南迴鐵路大溪段大
    竹二號山洞口排水溝內拾獲上開槍彈，即帶回伊家中而持有
    ，嗣於九十五年十一月二十八日下午二時許酒後持霰彈槍騎
    乘機車前往莉莎檳榔攤，並有對空擊發一槍；本案警方查扣
    三顆已擊發霰彈彈殼之射擊情形，第一發是於九十五年年中
    ，伊在友人位於鹿野鄉○○村○鄰○○路七十三號之住處附
    近，要打雉雞故擊發一槍，第二發是九十五年十月份左右，
    和伊住同一層的住戶戊○○和男友爭吵，伊為了制止，在戊○○的房間有往地板開了一槍，要嚇阻她男友再欺負她，第
    三發就是伊在本案檳榔攤外對馬路開的那一槍（見警卷第五
    至八、三十六至三十八頁調查筆錄），於偵訊中供稱：伊在
    九十五年十一月二十七日黃昏開始在伊住處喝了五、六瓶竹
    葉青，在九十五年十一月二十八日下午騎機車去找丁○○；
    伊於九十年間在大竹二號山洞口排水溝內撿到本案的槍彈，
    就帶回伊家裡放著，一直放到本案被警察查獲，伊共有三次
    使用這些槍彈，第一次是於九十五年年中時有在友人位於龍
    馬路七十三號住處附近開一槍打雉雞，第二次是於九十五年
    十月間在戊○○位於民權路之住處，因戊○○與男友吵架，
    伊怕她受傷害，就往地上開一槍，叫她男友好好跟她相處，
    第三次就是本案前往檳榔攤朝屋外對空射擊了一槍，伊承認
    有恐嚇及非法持有槍枝（見九十五年度偵字第二八八九號偵
    卷第七至九頁訊問筆錄），於本院審理中亦坦承：伊是在九
    十、九十一年間在大竹段鐵道大竹二號山洞排水溝撿到本案
    槍彈，當時槍的外面用麻袋及塑膠袋包著，子彈用報紙包著
    ；伊於九十五年十一月二十七日黃昏開始喝酒，喝到九十五
    年十一月二十八日本案發生前，伊先在租屋處自己喝了二小
    瓶竹葉青，之後凌晨又到外面喝了啤酒及四小瓶竹葉青；本
    案查獲的彈殼三顆，其中一顆是伊為了打雉雞而開一槍，伊
    把彈殼撿起來，另外在關山租屋處有再擊發一槍，就是伊在
    偵訊中說戊○○與她男友吵架的情形，第三發就是本案這一
    發；伊承認全部犯行（見本院卷第四十五、四十七、四十八
    頁審理筆錄）。
  (二)證人丁○○於警詢中證稱：九十五年十一月二十八日當天下
    午有一名不知名的客人來消費，伊和己○○、戊○○前往接
    待，被告就拿著一把單管霰彈槍進來，叫在場的人全部不要
    走，己○○、戊○○及那位客人就都跑掉了，伊叫被告不要
    開槍，並和他拉扯一會兒，他把伊推開，伊就從卡拉ＯＫ前
    門跑去房東家躲起來，然後聽到兩聲槍聲；當時被告有喝過
    酒，但精神狀態看起來正常，被告當天的舉動太危險了，伊
    實在很害怕（見警卷第九、十頁調查筆錄）。
  (三)證人己○○於警詢中證稱：九十五年十一月二十八日當天下
    午伊在莉莎檳榔攤後方卡拉ＯＫ與丁○○、戊○○等人一起
    喝酒，後來被告進來後就直接拿著槍枝指著在場的人，沒有
    講話，然後伊因害怕就跑到隔壁找房東，後面的情形伊不清
    楚，但伊有目睹被告在檳榔攤前朝馬路開槍，之後他返回卡
    拉ＯＫ內要裝填子彈時不慎掉落一發子彈在卡拉ＯＫ裡面，
    之後伊聽到被告往關山國小旁仁愛路方向逃跑；當時被告精
    神恍惚，好像有吸食毒品；之後是檳榔攤房東的兒子報警的
    （見警卷第十三、十四頁調查筆錄）。
  (四)證人戊○○於警詢中證稱：九十五年十一月二十八日當天下
    午二時許，伊在莉莎檳榔攤內看見被告持一把土製單管霰彈
    槍進入店內，將槍指向在場的所有人並說「不要跑，跑我就
    開槍」，因為害怕，伊和店內客人就躲起來，同時伊有看到
    被告一手持槍，一手抓丁○○，過一下子被告就跑出店外並
    朝馬路開了一槍，開完槍後被告就騎機車離去，之後丁○○
    就打電話報警；伊不知道被告當時精神狀況如何，但伊知道
    他有喝酒（見警卷第十五、十六頁調查筆錄）。
  (五)經核上開各證人所言，就被告當天酒後持槍前往莉莎檳榔攤
    後方卡拉ＯＫ店內恐嚇在場四人，並有朝店外馬路射擊等節
    均大致相符，其中證人己○○雖證稱被告並未出言恐嚇，且
    當時好像有吸食毒品而精神恍惚等情，惟其餘二名證人已明
    確證述被告確有恫稱「不要跑，跑我就開槍」等語，且當時
    在突然目睹被告持槍之心理狀態下，證人己○○就被告有無
    說話乙節記憶不清，亦無悖理之處，而就被告精神狀態部分
    ，證人丁○○前已明確證稱被告當時雖有喝酒但精神狀態看
    起來正常，被告亦陳稱其事發前僅有喝酒，並未吸食毒品（
    見本院卷第四十五頁審理筆錄），至被告於嗣後經警查獲、
    測試過程中有語無倫次、含糊不清、多話等情事（見警卷第
    二十八頁所附臺東縣警察局關山分局分駐派出所觀察紀錄表
    ），固足認被告自我控制能力已受酒意影響，惟參以被告尚
    知攜帶槍彈騎車前往案發地點恐嚇他人，且案發後亦知撿拾
    已擊發之霰彈彈殼後才離開現場，其辨識行為違法及依辨識
    而行為之能力自無顯著減低或欠缺等異常情事；又證人丁○○雖證稱有聽到兩聲槍聲，惟證人戊○○明確證述被告僅開
    了一槍（見警卷第十六頁調查筆錄），與被告自承當時僅開
    一槍（見本院卷第四十五頁審理筆錄）等語相符，應足信憑
    ，是證人丁○○或係在慌亂下有誤聽情形，亦屬人情之常；
    至其餘案發後各證人往何處躲避、何人報警等細節，各證人
    所言雖稍有不符，惟案發突然，且在精神受到恐嚇之衝擊下
    ，就此等枝微細節記憶略有不符，亦與經驗法則無違，是上
    開各證人所言，洵堪採信。
  (六)至扣案之單管霰彈槍一支、霰彈四顆及已擊發之霰彈彈殼三
    顆，經送內政部警政署刑事警察局鑑定結果，認該單管霰彈
    槍（槍枝管制編號0000000000）係由具擊發機構
    之金屬槍身、木質槍托及土造金屬槍管組合而成之土造長槍
    ，機械性能良好，可擊發十二ＧＡＵＧＥ制式霰彈，認具殺
    傷力；霰彈四顆（經試射一顆）均係十二ＧＡＵＧＥ制式霰
    彈，均具殺傷力；霰彈彈殼三顆均係十二ＧＡＵＧＥ制式霰
    彈彈殼之事實，有該局九十五年十二月十八日刑鑑字第○九
    五○一八三二九七號槍彈鑑定書在卷可佐（見本院卷第九至
    十一頁），足認該等槍彈均具有殺傷力無疑。
  (七)又按研究指出呼氣酒精濃度達每公升零點二五毫克以上或血
    液中酒精濃度達百分之零點零五（每公升五十毫克）以上，
    將使其複雜技巧障礙、駕駛能力變壞肇事率比未飲酒時高二
    倍（參見司法院第四十五、四十六期司法業務研究會研究專
    輯刑事法律專題研究（十七）第三○七頁，中央警察大學交
    通學系暨交通管理研究所蔡中志——對飲酒不能安全駕駛之
    執法研究）；又參考德國、美國之認定標準，對於酒精濃度
    呼氣已達每公升零點五五毫克或血液濃度達百分之零點一一
    以上，肇事率為一般正常人之十倍，認為已達「不能安全駕
    駛」之標準。查被告於九十五年十一月二十八日下午三時五
    十九分許接受呼氣酒精濃度檢測時，測試值高達每公升一點
    零七毫克之事實，有臺東縣警察局道路交通事故當事人酒精
    測定紀錄表所附被告親自簽名捺指印之呼氣酒精濃度檢測單
    一份附卷可稽（見警卷第二十五頁），參照前揭說明，一般
    人均已處於不能安全駕駛動力交通工具之情形，且被告經警
    方查獲、測試過程中有語無倫次、含糊不清、多話等情事之
    事實，亦有前揭觀察紀錄表一份在卷足憑（見警卷第二十八
    頁），顯見被告自我控制能力已受酒意影響，自已處於不能
    安全駕駛動力交通工具之程度無疑。
  (八)此外，復有臺東縣警察局關山分局關山派出所受理各類案件
    紀錄表、刑案現場平面圖各一紙及刑案現場照片十二幀在卷
　　足據（見警卷第二十九至三十五頁），足徵被告自白與事實
    相符，事證明確，其犯行堪予認定，應依法論科。
三、論罪科刑之理由：
　(一)按槍砲彈藥刀械管制條例第十一條第四項，未經許可持有可
    發射子彈具有殺傷力之槍枝、子彈，其持有之繼續，為行為
    之繼續，而非狀態之繼續，亦即一經持有該槍彈，罪即成立
    ，但其犯罪行為之完結須繼續至持有行為終了時為止，有最
    高法院九十二年度台非字第九十一號判決可參。本件被告自
    九十年間起非法持有具殺傷力槍彈之犯行，至九十五年十一
    月二十八日經警查獲時終了，是其間槍砲彈藥刀械管制條例
    雖於九十年十一月十四日、九十三年六月二日、九十四年一
    月二十六日有數次修正，刑法亦於九十五年七月一日修正施
    行，惟被告行為仍應逕行適用現行槍砲彈藥刀械管制條例及
    刑法，無新舊法比較問題，均先敘明。
  (二)核被告所為，係犯槍砲彈藥刀械管制條例第八條第四項未經
    許可持有可發射子彈具有殺傷力之霰彈槍、第十二條第四項
    未經許可持有子彈、刑法第一百八十五條之三之服用酒類，
    不能安全駕駛動力交通工具罪及第三百零五條之恐嚇危害安
    全罪。
  (三)被告單一之持有槍彈行為，觸犯槍砲彈藥刀械管制條例第八
    條第四項、第十二條第四項二罪名，屬想像競合犯，應依刑
    法第五十五條從一重之未經許可持有可發射子彈具有殺傷力
    之霰彈槍罪處斷。
  (四)被告持槍同時對丁○○、己○○、戊○○及另名姓名年籍不
    詳之成年顧客共四人接續施行言語恫嚇、開槍恐嚇等舉動，
    一行為觸犯四個恐嚇危害安全罪名，屬想像競合犯，應依刑
    法第五十五條從一重之恐嚇危害安全罪處斷。
  (六)被告所犯上開槍砲彈藥刀械管制條例第八條第四項未經許可
    持有可發射子彈具有殺傷力之霰彈槍罪、刑法第一百八十五
    條之三服用酒類，不能安全駕駛動力交通工具罪及第三百零
    五條恐嚇危害安全罪三罪間，犯意各別，行為互殊，應分論
    併罰。
  (七)爰審酌被告無視禁令，非法持有具殺傷力槍彈，事後並以該
    槍彈恐嚇他人，且於飲酒後酒精濃度已達每公升一點零七毫
    克以上，不能安全駕駛動力交通工具之程度，仍騎乘機車在
    道路行駛，雖幸未發生交通事故，對公眾安全已生危害等一
    切情狀，分別量處如主文所示之刑，另罰金部分並諭知易服
    勞役之折算標準，及定其應執行刑暨罰金部分易服勞役之折
    算標準，以資懲儆。
  (八)扣案具殺傷力之單管霰彈槍一支（槍枝管制編號00000
    00000）及未擊發之霰彈三顆，屬違禁物，均應依刑法
    第三十八條第一項第一款之規定宣告沒收；至扣案之霰彈彈
    殼三顆及經內政部警政署刑事警察局試射之霰彈一顆，業經
    擊發而失其子彈之結構與性能，不具殺傷力，已非違禁物，
    均不予宣告沒收；另前揭槍彈於被告拾獲時之外包裝麻袋、
    塑膠袋、報紙等物，雖屬被告因侵占遺失物後非法持有槍彈
    犯罪所得之物，惟經被告陳明均已丟棄（見本院卷第四十八
    頁審理筆錄），且未扣案，為免執行困難，亦均不予宣告沒
    收；又起訴意旨認本案警方另在上開卡拉ＯＫ店內扣得未擊
    發之霰彈一顆，惟此部分實際上並未扣案（見九十五年偵字
    第二八八九號偵卷第一、二頁警局移送書、本院卷第十八頁
    臺灣臺東地方法院檢察署扣押物品清單），然業經被告自承
    係與本案其餘七顆霰彈同時拾獲，而其餘霰彈均屬可擊發具
    殺傷力之制式霰彈，此顆未扣案之霰彈自亦屬違禁物，復無
    證據證明已滅失，仍應宣告沒收。
  (九)另被告前揭自承於九十五年十月間在戊○○位於民權路之住
    處內使用本案槍彈擊發一槍以嚇阻戊○○男友之行為，未據
    起訴，與前揭論罪科刑部分亦無裁判上一罪關係，是否另涉
    恐嚇危害安全罪嫌，尚非本院審究範圍，附此敘明。
四、應適用之法律：
　(一)刑事訴訟法第二百九十九條第一項前段。
　(二)槍砲彈藥刀械管制條例第八條第四項、第十二條第四項。
  (三)刑法第十一條、第一百八十五條之三、第三百零五條、第五
    十五條、第四十二條第三項、第三十八條第一項第一款、第
    五十一條第五款。
本案經檢察官乙○○到庭執行職務。
中　　華　　民　　國　　96　　年　　5 　　月　　24　　日
                  刑事第四庭   審判長 法  官 黃建都
　　　　　　　　　　　　　　　　　　　法　官 陳君鳳
　　　　　　　　　　　　　　　　　　　法　官 黃珮茹
以上正本證明與原本無異。
如不服本判決，應於判決送達後10日內向本院提出上訴狀（須附
繕本）。
「切勿逕送上級法院」
                                      書記官 蕭家玲
中　　華　　民　　國　　96　　年　　5 　　月　　28　　日
附錄論罪法條：
槍砲彈藥刀械管制條例第8條
未經許可，製造、販賣或運輸鋼筆槍、瓦斯槍、麻醉槍、獵槍、
空氣槍或第4條第1項第1款所定其他可發射金屬或子彈具有殺傷
力之各式槍砲者，處無期徒刑或5年以上有期徒刑，併科新臺幣1
千萬元以下罰金。
未經許可，轉讓、出租或出借前項所列槍枝者，處5年以上有期
徒刑，併科新臺幣1千萬元以下罰金。
意圖供自己或他人犯罪之用，而犯前二項之罪者，處無期徒刑或
7 年以上有期徒刑，併科新臺幣 1 千萬元以下罰金。
未經許可，持有、寄藏或意圖販賣而陳列第 1 項所列槍枝者，處
3年以上10年以下有期徒刑，併科新臺幣700萬元以下罰金。
第1項至第3項之未遂犯罰之。
槍砲彈藥刀械管制條例第12條
未經許可，製造、販賣或運輸子彈者，處 1 年以上 7 年以下有
期徒刑，併科新台幣 500 萬元以下罰金。
未經許可，轉讓、出租或出借子彈者，處 6 月以上 5 年以下有
期徒刑，併科新台幣 300 萬元以下罰金。
意圖供自己或他人犯罪之用，而犯前二項之罪者，處 3 年以上
10 年以下有期徒刑，併科新台幣 700 萬元以下罰金。
未經許可，持有、寄藏或意圖販賣而陳列子彈者，處 5 年以下有
期徒刑，併科新台幣300萬元以下罰金。
第1項至第3項之未遂犯罰之。
中華民國刑法第185條之3
（重大違背義務致交通危險罪）
服用毒品、麻醉藥品、酒類或其他相類之物，不能安全駕駛動力
交通工具而駕駛者，處1年以下有期徒刑、拘役或3萬元以下罰金
。
中華民國刑法第305條
（恐嚇危害安全罪）
以加害生命、身體、自由、名譽、財產之事，恐嚇他人致生危害
於安全者，處2年以下有期徒刑、拘役或3百元以下罰金。
